臺灣橋頭地方法院刑事判決　
110年度交簡上字第101號
上  訴  人  
即  被  告  王光宇



選任辯護人  劉韋宏律師（法扶）          
上列上訴人即被告因過失傷害案件，不服本院橋頭簡易庭於民國
110年7月7日所為110年度交簡字第1048號刑事簡易判決（聲請簡
易判決處刑案號：110年度偵字第3946號），提起上訴，本院管
轄之第二審合議庭判決如下：
    主  文
原判決撤銷。
王光宇犯過失傷害罪，處拘役伍拾日，如易科罰金，以新臺幣壹
仟元折算壹日。緩刑貳年，緩刑期間應依附表所示對象及方式支
付損害賠償。
    事  實
一、王光宇於民國109年9月28日17時46分許，騎乘車牌號碼000-
    000號普通重型機車，沿高雄市湖內區中山路2段112巷由西
    往東行駛至該路段與產業道路之交岔路口（下稱系爭路口）
    ，欲右轉沿堤防旁道路往南行駛時，本應注意行經無號誌之
    交岔路口，轉彎車應讓直行車先行，而依當時天候晴、日間
    自然光線、柏油路面乾燥、無缺陷、無障礙物、視距良好，
    客觀上並無不能注意之情狀，竟疏未注意及此，即貿然駛入
    系爭路口，適謝承晏騎乘車牌號碼000-000號普通重型機車
    沿產業道路由南往北直行至系爭路口，亦疏未注意行經未劃
    設車道線、行車分向線或分向限制線之道路，時速不得超過
    30公里，仍貿然以時速約30至40公里之速度超速行駛，2車
    因而發生碰撞，致謝承晏人車倒地，受有左側膝部前十字韌
    帶斷裂及內外側半月板破裂等傷害。嗣王光宇於肇事後，在
    有偵查犯罪職權之公務員或機關尚不知何人為肇事者前，向
    前往車禍現場處理之員警承認為肇事人，自首並接受裁判，
    始悉上情。    
二、案經謝承晏訴由高雄市政府警察局湖內分局報告臺灣橋頭地
    方檢察署檢察官偵查後聲請簡易判決處刑。
    理  由
一、按被告以外之人於審判外之陳述，雖不符前4條之規定，而
    經當事人於審判程序同意作為證據，法院審酌該言詞陳述或
    書面陳述作成時之情況，認為適當者，亦得為證據，刑事訴
    訟法第159條之5第1項定有明文。查本案認定事實所引用被
    告以外之人於審判外之陳述，經檢察官、被告王光宇及其辯
    護人於審理中均同意有證據能力（交簡上卷第77頁、第142
    頁、第201頁），本院復審酌前揭陳述作成時之情況，亦無
    違法取證之瑕疵，認以之作為證據為適當，是本案有關被告
    以外之人於審判外之言詞或書面陳述等供述證據，依前揭法
    條意旨，自均得為證據。
二、上開犯罪事實，業據被告於審理中坦白承認（交簡上卷第73
    頁、第136頁至第137頁、第197頁），經核與證人即告訴人
    謝承晏於警詢、偵查之證詞大致相符（警卷第17頁至第19頁
    ；偵卷第15頁至第16頁），並有高雄市政府警察局湖內分局
    道路交通事故現場圖、道路交通事故調查報告表（一）、（
    二）-1、現場照片、監視器畫面勘驗筆錄及截圖、臺南市立
    醫院診斷證明書各1份、道路交通事故談話紀錄表2份在卷可
    稽（警卷第21頁、第25頁至第41頁、第49頁第53頁；交簡上
    卷第74頁至第75頁、第81頁至第85頁），足認被告之任意性
    自白與事證相符，洵堪採為認定事實之依據。
三、按機車行經無號誌之交岔路口，轉彎車應讓直行車先行，道
    路交通安全規則第102條第1項第7款定有明文。查被告考領
    有普通重型機車駕駛執照等情，有證號查詢機車駕駛人資料
    可證（警卷第67頁），是其對上揭規定，應知之甚詳。衡以
    本件案發時天候晴、日間自然光線、柏油路面乾燥、無缺陷
    、無障礙物、視距良好等情，有前開道路交通事故調查報告
    表（二）-1在卷可佐，客觀上並無不能注意之情事，則被告
    未遵守上揭規定禮讓直行車先行，即貿然駛入系爭路口，肇
    致本件事故發生，其駕駛行為顯有過失甚明。又告訴人因本
    案事故受有前揭傷害，業如前述，是被告之過失行為與告訴
    人之受傷結果間，有相當因果關係無疑。綜上，本案事證明
    確，被告上開犯行堪以認定，應依法論科。
四、至告訴人騎乘機車至系爭路口時，應注意行經未劃設車道線
    、行車分向線或分向限制線之道路，時速不得超過30公里，
    且依當時情形，亦無不能注意之情事，竟疏未注意及此，貿
    然以時速約30至40公里之速度超速行駛，致與被告發生碰撞
    ，故告訴人就本件車禍之發生亦與有過失，然刑事責任之認
    定，並不因告訴人與有過失即得據此阻卻被告之過失責任；
    易言之，告訴人就其自身傷害之發生，是否同有過失，並非
    所問，倘告訴人就本件車禍發生確有過失，亦僅係量刑時之
    參酌事由，或於民事損害賠償時得以減免其賠償責任之問題
    ，而不影響被告過失傷害刑事責任之成立，附此敘明。
五、論罪科刑
　㈠核被告所為，係犯刑法第284條前段之過失傷害罪。
　㈡被告於肇事後停留在現場，並主動向到場處理之員警坦承其
    為車禍肇事之人等情，有高雄市政府警察局道路交通事故肇
    事人自首情形紀錄表1份在卷可參（警卷第45頁），符合自
    首要件，爰依刑法第62條前段規定，減輕其刑。
六、原審認被告上開犯行，事證明確，應予論罪科刑，而判處被
    告有期徒刑2月，如易科罰金，以新臺幣（下同）1千元折算
    1日，固非無見，惟按量刑之輕重，固屬事實審法院得依職
    權自由裁量之事項，然仍應受比例原則及公平原則之限制，
    否則其判決即非適法。刑事審判旨在實現刑罰權分配的正義
    ，故法院對有罪被告之科刑，應符合罪刑相當之原則，使輕
    重得宜，罰當其罪，以契合社會之法律感情，此所以刑法第
    57條明定科刑時應審酌一切情狀，尤應注意該條各款所列事
    項以為科刑輕重之標準（最高法院95年度台上字第1662號判
    決意旨參照）。而行為人犯罪後之態度，乃刑法第57條所規
    定於科刑時，應審酌之事項之一，所謂犯後態度包含行為人
    犯後認罪、犯後行為、犯後悔悟等情事。查被告於本院審理
    中，已坦承犯行，並與告訴人於111年2月24日達成和解，告
    訴人亦表示同意給予被告附條件緩刑之機會乙節，有本院和
    解筆錄、辦理刑事案件電話紀錄查詢表各1份附卷可查（交
    簡上卷第167頁至第168頁、第189頁）。從而，原審未及審
    酌關於刑法第57條第10款所列「犯後態度」之科刑審酌事項
    ，容有未洽，被告以原審量刑過重為由提起上訴，為有理由
    ，自應由本院合議庭予以撤銷改判。
七、爰審酌被告騎乘機車上路，本應小心謹慎，遵守交通規則，
    詎仍於系爭路口，未禮讓直行車先行，肇致本件車禍發生，
    並使告訴人受有前揭傷害，所為實不可取；惟念被告終能坦
    承犯行，且已與告訴人達成和解，並支付部分和解款項即3
    萬元予告訴人乙節，有本院辦理刑事案件電話紀錄查詢表1
    紙附卷可參（交簡上卷第189頁），堪認犯後已有悔悟之情
    ；兼衡告訴人所受傷勢及兩造對本件事故之過失程度；暨被
    告自陳高中畢業之教育程度，目前無業，家庭經濟狀況不好
    ，身體狀況不好，需洗腎等一切具體情狀（交簡上卷第205
    頁），量處如主文所示之刑，並諭知易科罰金折算標準。
八、又被告前未曾因故意犯罪，而受有期徒刑以上刑之宣告等情
    ，有臺灣高等法院被告前案紀錄表各1份在卷可參（交簡上
    卷第191頁）。茲念其因一時疏失，觸犯刑章，所犯情節非
    重，且犯後坦承犯行，於審理中與告訴人達成和解並已支付
    部分賠償金，告訴人亦表示願給予被告附條件緩刑之機會等
    情，業如前述，諒其經此偵審程序及科刑教訓後，仍須按照
    和解筆錄所定條件支付損害賠償予告訴人，當知所警惕，無
    再犯之虞，本院因認被告所受刑之宣告，以暫不執行為適當
    ，爰依刑法第74條第1項第1款規定，併宣告緩刑2年，以啟
    自新。再審酌被告尚未完全履行和解條件，迄本案言詞辯論
    終結為止，仍餘3萬元之賠償金尚未給付予告訴人等情，有
    本院辦理刑事案件電話紀錄查詢表1份在卷可證（交簡上卷
    第189頁），衡以被告與告訴人間之和解筆錄已約定分期給
    付期間，爰依同條第2項第3款規定宣告被告應於緩刑期間內
    履行附表所示給付內容（已扣除被告已給付之賠償金），以
    確保告訴人所受損害獲得適當填補。此外，倘被告未履行前
    開負擔情節重大，足認所宣告緩刑難收預期效果而有執行刑
    罰之必要者，檢察官得另依刑事訴訟法第476條、刑法第75
    條之1第1項第4款規定聲請撤銷本件緩刑宣告，併予敘明。
據上論斷，依刑事訴訟法第455條之1第1項、第3項、第369條第1
項前段、第364條、第299條第1項前段，判決如主文。
本案經檢察官陳麗琇聲請簡易判決處刑，檢察官陳盈辰到庭執行
職務。
中　　華　　民　　國　　111 　年　　7 　　月　　28　　日
                  刑事第二庭    審判長法　官  黃右萱
                                      法  官  姚怡菁
                                      法  官  楊凱婷  
以上正本證明與原本無異。
不得上訴。
中　　華　　民　　國　　111 　年　　7 　　月　　28　　日
                                      書記官  許雅如
附表：
王光宇應依交簡上卷第167頁至第168頁和解筆錄所定條件而為履行： 王光宇應給付謝承晏餘款新臺幣參萬元。其給付方法為：自民國111年7月起，按月於當月30日前支付新臺幣伍仟元，由王光宇自行匯款至謝承晏指定帳戶（中華郵政股份有限公司戶名：謝承晏，帳號：00000000000000），至全部清償完畢為止，如有一期未給付，視為全部到期。              

附錄本案論罪科刑法條：
刑法第284條
因過失傷害人者，處1年以下有期徒刑、拘役或10萬元以下罰金
；致重傷者，處3年以下有期徒刑、拘役或30萬元以下罰金。